【裁判字號】    96,交聲,475
【裁判日期】    970229
【裁判案由】    聲明異議
【裁判全文】
臺灣臺南地方法院交通事件裁定         96年度交聲字第475號
移送機關    交通部公路總局嘉義區監理所臺南監理站
受處分人
即異議人    甲○○
上列受處分人因違反道路交通管理處罰條例案件，對於交通部公
路總局嘉義區監理所台南監理站，民國96年5月17日所為之處分
（原處分案號：嘉監南字第裁74-S00000000號），聲明異議，本
院裁定如下：
    主  文
異議駁回。
    理  由
一、原處分意旨略以：異議人即受處分人甲○○（下稱異議人）
    所有之牌照號碼VKL-356號輕型機車，於民國（下同）93年8
    月24日14時20分許，在台南市○○路○段 (成功大學)，因
    在禁止臨時停車處所停車，遭台南市警察局交通隊員警逕行
    製單舉發，因舉發通知單郵寄車籍地及戶籍地均無法送達，
    乃辦理公示送達在案。嗣經交通部公路總局嘉義區監理所臺
    南監理站（下稱移送機關）查證結果，復認異議人之前述違
    規事實明確，乃依本件違規發生時之道路交通管理處罰條例
    第56條第1項第1款之規定，並參酌本件違規發生時之違反道
    路交通管理事件統一裁罰基準表之相關內容，裁處異議人罰
    鍰新臺幣（下同）1,200元。
二、本件聲明異議意旨略以：異議人於96年5月底接獲移送機關
    之違規裁決書，於違規時間是93年8月24日，至今已有3年之
    久，又無違規照片或證明文件，今第一次收到通知書，即要
    處異議人最高罰款金額，讓人無法接受，異議人不服裁決，
    請查明辦理等語。
三、本件異議人之違規行為發生於93年8月24日，係在94年2月5
    日修正公布，並於94年9月1日施行之道路交通管理處罰條例
    第56條規定之前，惟因就該條例第56條第1項第1款之規定，
    並未為修正，因此，本件違規行為移送機關雖於96年5月17
    日始為裁罰，並無新舊法比較之問題，合先敘明。
四、按汽車駕駛人停車時，有在禁止臨時停車處所停車者，處新
    臺幣六百元以上一千二百元以下罰鍰。道路交通管理處罰條
    例第56條第1項第1款有明文規定。
五、經查：
（一）移送機關指稱異議人所有之牌照號碼KL-356號輕型機車，
      於93年8月24日14時20分許，在台南市○○路○段 (成功
      大學)，因在禁止臨時停車處所停車，遭警逕行製單舉發
      一節，有台南市警察局93年8月24日南市警交字第S000000
      00號舉發違反道路交通管理事件通知單1份在卷可稽，並
      有照片1幀附卷可憑，自足信為真實。
（二）異議人之上述違規事實，既堪認定，然其陳稱未曾收受上
      開舉發違反道路交通管理事件通知單等語，而移送機關則
      稱舉發機關已將該舉發違反道路交通管理事件通知單送達
      車籍地及戶籍地，因無法送達，而辦理公示送達在案，舉
      發違反道路交通事件通知單之送達程序並無違誤等語。查
      ：
   1、按據道路交通管理處罰條例第92條第3項規定授權訂定之
      違反道路交通管理事件統一裁罰基準及處理細則第5條明
      定：「處理違反道路交通管理事件，有關文書送達之程序
      ，依行政程序法之規定」，同細則第11條第1項第3款復規
      定：「行為人有本條例之情形者，應填製舉發違反道路交
      通管理事件通知單，並於被通知人欄予以勾記，其通知聯
      依下列規定辦理：三、逕行舉發者，應按已查明之資料填
      註車牌號碼、車輛種類、車主姓名或地址，並於通知單上
      方空白處加註逕行舉發之文字後，由舉發機關送達被通知
      人」。亦明文規定逕行舉發之違反道路交通管理事件通知
      單應送達於被通知人，且其送達程序應依行政程序法規定
      行之。
   2、且交通裁罰事件中相關行政機關所為之行政行為，並非屬
      行政程序法第3條第1項、第2項所列舉之得排除行政程序
      法適用之行政機關或行政行為，故自應適用行政程序送達
      之規定。按88年2月3日公布、90年1月1日施行之行政程序
      法，就行政機關所為有特定相對人之書面行政處分或行政
      行為之送達，於第67條至第91條定有明文規定，其中「有
      應為送達之處所不明之情形而無人為公示送達之申請者，
      行政機關為避免行政程序遲延，認為有必要時，得依職權
      命為公示送達；而公示送達自於行政機關公告欄黏貼公告
      之日起，經二十日發生效力」，行政程序法第78條第3項
      、第81條亦分別規定甚明。準此，舉發違反道路交通事件
      通知單於應受送達處所不明時，舉發機關為避免行政程序
      延遲，得依職權為公示送達，甚為明灼。
   3、上開舉發通知單經舉發單位掛號郵寄至異議人之車籍地址
      「台南市○區○○里○○路195號3樓之6」，因無法送達
      ，而於93年9月10日改寄異議人當時之戶籍地址「台南市
      安平區○○○○街157號3樓之1」，惟因異議人遷移不明，
      而依上開行政程序法有關公示送達之規定，辦理公示送達
      之公告等情，則有招領逾期退回之舉發通知單掛號郵件、
      台南市警察局93年10月5日南市警交字第0930041395號函
      檢送公示送達公告暨郵寄無法送達清冊1份在卷可參。而
      異議人之戶籍所在地於93年9月10日係登記在「台南市安
      平區○○○○街157號3樓之1」，有戶籍謄本1份在卷可憑，
      此與前述台南市警察局交通大隊郵寄送達之地址，經核並
      無不同，顯見異議人確有應為送達之處所不明之情形。從
      而，舉發機關為避免行政程序遲延本得依前述行政程序法
      之規定，依職權為公示送達。其舉發程序並無違誤，因此
      ，異議人辯稱未收到舉發通知單並無理由。
六、綜上所述，異議人所有之前開輕機車，有於上述時、地在禁
    止臨時停車處所停車之違反道路交通管理處罰條例之事實既
    可認定，則移送機關據此引用道路交通管理處罰條例第56條
    第1項第1款之規定，裁處異議人罰鍰1,200元，於法即無違
    誤，因此，異議人指摘本件裁處有所不當，經核並無理由，
    故應予以駁回。
七、據上論斷，應依道路交通管理處罰條例第87條第2項，道路
    交通案件處理辦法第19條，裁定如主文。
中    華    民    國    97    年    2     月    29    日
                              交通法庭法  官  陳淑勤
以上正本證明與原本無異。
如不服本裁定應於送達後5日內向本院提出抗告狀。
                                      書記官  陳金堂
中    華    民    國    97    年    2     月    29    日


司法院資訊處製作；財團法人民間司法改革基金會備份。
